臺灣高雄地方法院刑事判決　　　　　　　 100年度訴字第74號
公　訴　人　臺灣高雄地方法院檢察署檢察官
被　　　告　0000-0000.
指定辯護人　本院公設辯護人黃文德
上列被告因妨害性自主罪案件，經檢察官提起公訴（99年度偵字
第212 號），本院判決如下：
    主  文
0000-0000Z無罪。
    理  由
一、公訴意旨略以：被告（卷內代號0000-0000Z，真實姓名年籍
    詳卷）係Ａ子（卷內代號0000-0000 ，真實姓名年籍詳卷）
    、Ｂ女（卷內代號0000-0000 ，真實姓名年籍詳卷）之親生
    父親。詎被告明知Ａ子、Ｂ女均係未滿14歲之人，性觀念未
    臻成熟，竟罔顧人倫，為下列行為：
  (一)基於對於未滿14歲之人為猥褻行為之犯意，於民國95年9 、
    10月間及同年12月間即Ａ子就讀國小三年級之某日，在其位
    於高雄縣鳳山市之住處內，未違反Ａ子之意願，將Ａ子褲子
    脫下，以手撫摸其生殖器，對A 子猥褻2 次得逞。
  (二)另基於對於未滿14歲之人為強制性交之犯意，於95年2 月至
    6 月間，在高雄市鳳山區（改制前為高雄縣鳳山市）之住處
    ，違反B 女之意願，撫摸Ｂ女之胸部，並以手指插入其下體
    ，而對未滿14歲之Ｂ女為強制性交2 次；另於95年9 月至96
    年2 月間，以每週1 次之頻率，在上址住處，以同上之方式
    ，違反Ｂ女意願，對未滿14歲之Ｂ女為強制性交多次。因認
    被告涉有刑法第227 條第2 項對於未滿14歲之Ａ子為猥褻行
    為罪嫌、同法第222 條第1 項第2 款對於未滿14歲之Ｂ女為
    加重強制性交罪嫌。
二、按行政機關、司法機關及軍法機關所製作必須公示之文書，
    不得揭露被害人之姓名、出生年月日、住居所及其他足資識
    別被害人身分之資訊，性侵害犯罪防治法第12條第2 項定有
    明文；所謂其他足資識別被害人身分之資訊，包括被害人照
    片或影像、聲音、住址、親屬姓名或其關係、就讀學校與班
    級或工作場所個人基本資料。查本件被告為被害人Ａ子、Ｂ
    女之父親，證人乙母（卷內代號0000 -0000A ，姓名年籍詳
    卷）為Ａ子、Ｂ女之母親，證人丙女、丁男（姓名年籍均詳
    卷）則分別為其等之表姊、伯父，為免揭露上開被告、證人
    之姓名、年籍及住所等資訊後，循此足以識別被害人之身分
    ，爰將上開資料均予隱蔽而以代號為之，合先敘明。
三、關於證據能力：
  (一)按被告以外之人於審判外之言詞或書面陳述，除法律有規定
    者外，不得作為證據，刑事訴訟法第159 條第1 項定有明文
    。又被告以外之人於檢察事務官、司法警察官或司法警察調
    查中所為之陳述，與審判中不符時，其先前之陳述具有較可
    信之特別情況，且為證明犯罪事實存否所必要者，得為證據
    ，刑事訴訟法第159 條之2 定有明文。是被告以外之人於警
    詢中之陳述，因屬傳聞證據，本無證據能力，必該陳述與審
    判中有實質內容之差異，且具備「可信性」及「必要性」二
    要件，始例外得為證據。被告及辯護人對於證人即被害人Ａ
    子、Ｂ女及證人乙母於警詢中陳述之證據能力，均加以爭執
    ：
  1.查證人Ａ子、Ｂ女於警詢中，就被告如何於Ａ子早上起床時
    ，以手撫摸Ａ子其生殖器、如何趁Ｂ女睡覺時，以手撫摸Ｂ
    女之胸部及下體等主要待證事實暨其涉案情節，均已分別證
    述綦詳（偵卷第12至14頁、第15至16頁），且與證人Ａ子、
    Ｂ女嗣於本院審理中到庭證述之情節（本院訴字卷第51至57
    頁、第79頁反面至84頁），均核無實質內容不符之處，是證
    人Ａ子、Ｂ女前揭警詢之陳述，即未符合前揭傳聞證據之例
    外規定，故無作為認定被告犯罪事實直接證據之必要，即無
    證據能力；惟仍無礙以之作為論述被告無罪之彈劾證據，附
    此敘明。
  2.證人乙母於警詢中之陳述，與其嗣於本院審理中到庭所為之
    證述，就其有無及如何聽聞被害人Ａ子、Ｂ女轉述關於上開
    被告對Ａ子撫摸生殖器、對Ｂ女撫摸胸部及下體等情節，均
    屬相符，是其警詢筆錄與上開傳聞證據之例外規定不符，並
    無作為證據之必要，自無證據能力。
  (二)按被告以外之人於審判外之陳述，雖不符前4 條之規定，而
    經當事人於審判程序同意作為證據，法院審酌該言詞陳述或
    書面陳述作成時之情況，認為適當者，亦得為證據，刑事訴
    訟法第159 條之5 第1 項定有明文。除上開證據外，本判決
    引用之其他供述或非供述證據資料，檢察官、被告及辯護人
    於本院準備程序中業已同意作為證據（本院審訴卷第17頁、
    本院訴字卷第30至31頁），且本院審酌前揭陳述作成時之情
    況，並無非法取證之情形，認為以之作為證據為適當，依上
    開說明，均有證據能力。
四、按犯罪事實應依證據認定之，無證據不得認定犯罪事實；不
    能證明被告犯罪者，應諭知無罪之判決，刑事訴訟法第154
    條第2 項、第301 條第1 項分別定有明文。又認定不利於被
    告之事實，須依積極證據，苟積極證據不足為不利於被告事
    實之認定時，即應為有利於被告之認定，更不必有何有利之
    證據。事實之認定，應憑證據，如未能發現相當證據，或證
    據不足以證明，自不能以推測或擬制之方法，以為裁判基礎
    。而認定犯罪事實所憑之證據，雖不以直接證據為限，間接
    證據亦包括在內；然而無論直接或間接證據，其為訴訟上之
    證明，須於通常一般之人均不致有所懷疑，而得確信其為真
    實之程度者，始得據為有罪之認定，倘其證明尚未達到此一
    程度，而有合理之懷疑存在時，即應為無罪之判決（最高法
    院30年上字第816 號、40年臺上字第86號、76年臺上字第49
    86號判例參照）。再認定犯罪事實應依證據，為刑事訴訟法
    所明定，故被告否認犯罪事實所持之辯解，縱屬不能成立，
    仍非有積極證據足以證明其犯罪行為，不能遽為有罪之認定
    （最高法院30年上字第1831號亦著有判例可資參照）。
五、公訴意旨認被告涉有上開對於未滿14歲Ａ子為猥褻、對於未
    滿14歲Ｂ女為強制性交犯行，係以被告之供述、證人即被害
    人Ａ子及Ｂ女之證述、證人乙母之證述，及Ｂ女傳送予乙女
    之簡訊2 則，為其論據。訊據被告堅詞否認有對未滿14歲之
    Ａ子、Ｂ女為上開猥褻或強制性交之犯行，辯稱：伊是基於
    叫Ａ子起床之正當目的，而脫Ａ子的褲子、摸其生殖器，Ａ
    子也知道伊是在與其玩耍，伊沒有對Ａ子猥褻的意思；另95
    年間伊離婚後搬回高雄住，伊與Ａ子睡在2 樓房間，Ｂ女則
    與祖母、丙女睡在3 樓房間，伊並未與Ｂ女睡同一房間，故
    伊並無趁Ｂ女睡覺時，撫摸其胸部、下體而為性交或猥褻之
    行為等語。經查：
  (一)Ａ子為87年8 月生，Ｂ女為85年10月生，於本案發生時均為
    未滿14歲之人，有其等代號與姓名對照表在卷可稽（密證袋
    內）。而證人Ａ子於偵查及本院審理中證稱：95年9 、10月
    間伊就讀國小三年級上學期，被告早上叫伊起床時，會將伊
    整個內褲、外褲都脫下來摸伊生殖器；另一次是95年12月間
    ，被告摸伊胸部，是捏一下伊胸部，這兩次被告都有說「你
    的胸部怎麼比姊姊的還要大？」、「我工作這麼辛苦，摸一
    下又不會怎樣」等語綦詳（偵卷第44頁、本院卷第79至84頁
    ），且據被告自承其確有於上開時、地，為叫Ａ子起床，而
    脫掉Ａ子之褲子，撫摸其生殖器等情在卷（本院訴字卷第95
    頁反面），此部分之事實固堪認定。
  (二)惟對於上開被告撫摸Ａ子生殖器行為之觀感及評價，證人Ａ
    子已於偵查中證稱：「（爸爸是跟你玩還是欺負你？）在跟
    我玩（這樣為何會覺得爸爸是在玩？）他之前都會這樣跟我
    玩（爸爸摸你生殖器跟胸部是否會不舒服？）不會」等語明
    確（偵卷第44至45頁），其於本院審理中亦證稱：伊曾因賴
    床，被告就脫伊褲子，叫伊起床，那時伊是穿家居睡褲，被
    告摸伊生殖器只有一下子，伊覺得被告是在跟伊玩，伊雖然
    覺得不舒服，但伊認為被告並沒有故意侮辱或欺負伊之意思
    ，伊沒有要告被告等語綦詳（本院訴字卷第82頁、第83頁反
    面）。參以Ａ子於本院審理中復證稱：小時候伊與被告都是
    一起洗澡，被告會幫伊洗澡；伊現在就讀國中一年級，體重
    90 公 斤、身高165 公分，伊覺得自己太胖，被告也曾說伊
    體重過胖、生殖器太小，還叫伊要減肥，生殖器才可以變大
    等語（本院訴字卷第83頁），核與證人乙母於本院審理中證
    稱：伊尚未與被告離婚前，在Ａ子小時候，被告就會有摸Ａ
    子生殖器的動作，被告說Ａ子太胖，以後小鳥會變小，就是
    邊摸邊開玩笑等情相符（本院訴字卷第86頁）。再佐以本件
    關於被告撫摸Ａ子生殖器而為猥褻部分，係因Ｂ女主動通報
    社工（詳後述理由(七)）進而查獲，事前主管機關並未接獲相
    關單位通報，亦未對Ａ子進行相關心理輔導、諮商等情，此
    觀之高雄市政府社會局家庭暴力及性侵害防治中心100 年3
    月17日高市家防性字第10000021 26 號函文甚明（本院訴字
    卷第45頁）。是依前揭被告撫摸Ａ子生殖器之時機及情境均
    係早上叫醒Ａ子之際，撫摸時間甚為短暫，之前被告均與年
    幼之Ａ子一起洗澡，且曾以同樣方式與Ａ子玩耍、開玩笑，
    並未避諱乙母在場見聞及上開查獲過程等客觀情狀綜合判斷
    ，衡情被告身為Ａ子之父，因擔憂Ａ子過於肥胖而影響其性
    器官之發育，始為碰觸Ａ子生殖器、檢查其生殖器大小等舉
    動，尚與人倫常情不悖，復酌以Ａ子主觀上之認知，亦無遭
    受被告屈辱或欺侮之感受，縱使被告上開管教暨表達方式有
    所不當，尚難遽認其主觀上確係基於滿足自身性慾之猥褻意
    思，而為上開撫摸Ａ子生殖器之行為。是被告前開所辯：伊
    撫摸Ａ子生殖器，並非基於猥褻之意思等語，尚非無稽，堪
    可採信。
  (三)證人即被害人Ｂ女於99年10月21日偵查中固證稱：第1 次及
    第2 次是95年2 月至6 月間，伊就讀國小三年級下學期時，
    被告趁伊晚上熟睡時，摸伊身體胸部、下體，還伸進去伊下
    體；又在伊國小四年級上學期即95年9 月初至96年2 月間，
    被告搬回家中住，弟弟也轉回來，被告常常跟伊睡一起，摸
    伊胸部及下體，還伸進去伊下體等語（偵卷第49頁），惟其
    前開所謂「被告以手伸進去其下體」之情形，係指被告以手
    撫摸其下體，但手指並未插入；且被告除以手撫摸Ｂ女胸部
    、生殖器以外，並無將其他器官放入Ｂ女之生殖器內等情，
    均據證人Ｂ女於本院審理中證述明確（本院訴字卷第51頁反
    面、第55頁），核與其於警詢中及99年5 月21日、同年8 月
    18 日 偵訊中證述：被告會趁半夜睡覺時，把手伸進去衣服
    內撫摸伊胸部，摸完後還伸進去內褲裡摸伊下體，但被告沒
    有把手指插進去等語相符（偵卷第12頁反面、第33頁、第37
    頁），則縱認Ｂ女上開指訴為真，本件被告對Ｂ女為性侵害
    之態樣，應係猥褻行為，而非性交行為，至為明確。檢察官
    此部分所認，已屬有誤。
  (四)證人Ｂ女於警詢時證稱：伊國小四年級時弟弟搬來一起住，
    那時祖母睡伊左邊，有時候爸爸睡伊右邊，有時候弟弟睡伊
    右邊等語（偵卷第13頁）；於99年5 月21日偵查中檢察官訊
    問時證稱：（你家怎麼睡？）都睡在2 樓房間的雙人床上，
    弟弟回來時也一起睡，弟弟睡在伊跟爸爸中間，但有時候爸
    爸會跟弟弟換位置睡，然後又摸伊；伊睡在爸爸與祖母中間
    ，爸爸趁祖母睡著時摸伊胸部及下體，祖母沒有聽見，伊大
    部分會裝睡等語（偵卷第34、33頁）；惟其於本院審理中證
    稱：伊國小三、四年級時，父母離婚，父親搬回高雄住，當
    時父親睡在伊左手邊，表姊丙女睡在伊右邊，祖母睡在表姊
    旁邊，弟弟Ａ子睡在同一房間的地板上，都睡在三樓房間，
    二樓是伯父丁男在睡的等語（本院訴字卷第51頁反面），證
    人Ｂ女前後所述，就關於95年間其究係與被告、祖母、Ａ子
    共同睡在二樓房間，抑或是與被告、祖母、丙女、Ａ子共同
    睡在三樓房間，明顯不符，已難認屬實。
  (五)而上開住處房間之分配情形，業據證人丙女於本院審理中證
    稱：伊自嬰兒強褓時起至國小六年級止，一直住在祖母（應
    係外祖母）家，95年間伊係與Ｂ女、外祖母一起睡在三樓房
    間，Ｂ女睡在伊右邊，伊睡在中間，外祖母在伊左邊；被告
    睡在二樓房間，二樓共有三間房間，大舅舅（即丁男）與舅
    媽睡一間，被告自己睡在大舅舅兒子洪○○原來睡的房間，
    另一間房間則沒有人睡；Ａ子較常與被告睡在二樓房間，偶
    爾Ａ子會上來與伊、Ｂ女、外祖母一起睡，Ａ子就睡在地板
    上；被告不曾上來三樓與伊、Ｂ女、外祖母一起睡，因為伊
    很容易因一點聲響就醒來，而且三樓的床睡伊、Ｂ女、外祖
    母三個人就沒有什麼位置了等情明確（本院訴字卷第58至59
    頁），核與證人Ａ子於本院審理時證稱：伊國小三年級時搬
    到高雄，與父親（被告）、姊姊（Ｂ女）、祖母、伯父（丁
    男）、伯母、表姊（丙女）住在一起，表哥洪○○偶爾才會
    回來住；伊與被告睡在二樓靠近樓梯的房間，伯父、伯母睡
    在二樓靠近神明桌的房間，姊姊、表姊、祖母3 人則睡在三
    樓房間，三樓房間的床是一般雙人床；伊偶爾會上去三樓與
    姊姊、表姊、祖母睡，伊就睡在地板上；伊不曾看到父親上
    去三樓房間與姊姊、祖母一起睡覺，伊半夜中途醒來時，也
    沒有看到父親不在的情形等語（本院訴字卷第79至80頁、第
    82頁反面）；及證人丁男於審判中證稱：伊住處二樓共有三
    間房間，被告住在二樓後面的房間，伊與妻子住在二樓中間
    的房間，如果伊兒子洪○○回來，就睡在被告原來睡的房間
    ，被告則去二樓前面的房間睡，Ａ子有一陣子回來住，是與
    被告睡在二樓房間；Ｂ女與伊母親（即Ｂ女之祖母）住在三
    樓房間，三樓房間是通舖，上面放一張有床腳的雙人床，再
    擺床墊；伊不曾看過被告在三樓房間睡覺等語相符（本院訴
    字卷第89頁至91頁），參以證人Ｂ女於本院審理中亦證稱：
    伊就讀國小三年級到六年級期間，大部分係與祖母、表姊丙
    女一起睡覺等語在卷（本院訴字卷第55頁反面），足證被告
    前開所辯：95年間伊與Ａ子係睡在二樓房間，Ｂ女則係與丙
    女、伊母親睡在三樓房間，伊未曾與Ｂ女同房共寢等語，洵
    屬有據，應可採信。上開事實，亦堪認定。
  (六)又證人Ｂ女於本院審理中證稱：被告與伊、丙女及祖母依序
    睡在一張床上，被告睡在伊旁邊會摸伊胸部、下體，伊曾考
    慮換位置睡在祖母旁邊，但丙女不願意與伊換位置；伊遭被
    告撫摸胸部、下體後，伊都裝睡，不敢反抗，也沒有其他任
    何動作等語（本院訴字卷第54頁、第52頁反面），惟已據證
    人丙女於本院審理中否認Ｂ女曾向其提出交換睡覺位置乙節
    （本院訴字卷第60頁），衡以證人丙女為Ｂ女之表姊，自小
    與Ｂ女同住在上址住處直至國小六年級始搬離，平日與Ｂ女
    感情不錯等情，亦據丙女證述在卷，其上開證詞應無故為偏
    頗之處，自屬可信。況Ｂ女與丙女、祖母3 人共睡之床鋪，
    係一般尺寸之雙人床，業如前述，殊難想像尚有多餘空間可
    供容納第4 人即被告一同睡眠；縱認Ｂ女所述上開4 人共擠
    一床之情形為真，則因每人分配得之空間甚為有限，衡情被
    告對Ｂ女撫摸胸部、生殖器而為猥褻之際，Ｂ女僅須隨意揮
    舞四肢、或為翻身、扭動身體之任何舉動，即可輕易吵醒睡
    於身旁之丙女、祖母，而達阻止被告繼續為撫摸猥褻行為之
    目的，復參以Ｂ女證述：被告撫摸伊胸部、下體之次數記不
    清了，就是常常摸，每個禮拜會有幾次等語（本院卷第51頁
    反面至52頁），則依Ｂ女所述被告對其猥褻之次數如此頻繁
    ，更難想像長期以來同睡一床鋪上之丙女、祖母均未能察覺
    有任何異狀，益徵Ｂ女上開指訴顯與一般常理不合，而難採
    信。
  (七)另證人乙母、丙女、Ａ子固均證稱曾聽Ｂ女提及被告對其有
    撫摸胸部、下體之猥褻行為，惟上開證人之證述，均僅係聽
    聞Ｂ女轉述上開被告對Ｂ女為撫摸胸部、生殖器等強制猥褻
    之事實，然未親眼見聞該等事實；佐以證人乙母證稱：98年
    暑假時，Ｂ女原本說要上來台北找伊，她說不想住在高雄，
    伊詢問原因為何，Ｂ女說住在高雄家裡沒有自由，玩電腦不
    行，看電視不行，要出去也不行，後來Ｂ女跟伊說父親會亂
    摸她，她會不舒服，但並無具體形容如何摸，之後Ｂ女傳簡
    訊雖然只有寫「做出這種事情」，伊知道是指被告摸她的事
    ，隔天Ｂ女就告訴社工等語（本院訴字卷第86頁）；證人丙
    女證稱：伊國小五、六年級時，Ｂ女曾對伊說過遭被告摸過
    下面，但沒有說什麼時候發生的事情，伊本身沒有看過被告
    趁睡覺時對Ｂ女摸胸部、下體等語（本院訴字卷第59頁反面
    ）；證人Ａ子證述：姊姊說晚上睡覺時，父親會偷摸她，但
    是沒有說摸她哪裡，伊也沒有看過父親摸姊姊等語（本院訴
    字卷第81頁），是均未能佐證被告確有對Ｂ女為如上開次數
    之強制猥褻行為甚明。再者，本案案發後，Ｂ女於高雄市政
    府社會局家庭暴力及性侵害防治中心輔導過程中，明確表明
    拒絕驗傷，已據社工人員於審判中陳明在卷（本院訴字卷第
    57頁反面），且因Ｂ女拒絕諮商，故無法令Ｂ女接受心理諮
    商及討論案情，亦有高雄市政府社會局家庭暴力及性侵害防
    治中心100 年3 月17日高市家防性字第1000002126號函所附
    個案輔導摘要表1 份在卷可稽（本院訴字卷第47頁），顯無
    法評估或鑑衡Ｂ女之心理狀態是否有因本案而遭受創傷之情
    形，益難佐證Ｂ女上開證詞為真。
  (八)綜上，Ｂ女之指述既有前開瑕疵及矛盾，且與常情有違，尚
    難僅憑其單一指訴即據以認定被告有對Ｂ女為強制猥褻或強
    制性交之犯行。是除證人Ｂ女單方之指訴外，查無其他積極
    證據足資證明被告確有公訴人所指之強制性交或強制猥褻之
    犯行，此部分尚難遽為被告不利之認定。
  (九)至被告另辯稱：Ｂ女曾向其反應胸部疼痛，伊係基於檢查Ｂ
    女胸部發育情形而撫摸Ｂ女胸部云云，已據Ｂ女堅決否認在
    卷，雖被告未能提出證據佐證確有上開情事，然本件Ｂ女係
    指訴被告趁其睡覺時為撫摸胸部、生殖器之猥褻行為，是被
    告此部分之辯解，顯與上開待證事實無關，並無調查之必要
    ；又本件既尚乏積極證據證明被告確有對Ｂ女為前述之猥褻
    行為，參照前開說明，上開被告否認犯罪事實所持之辯解，
    縱屬不能成立，亦不能遽為其有罪之認定，附此說明。
六、綜上所述，本件公訴人認被告涉有上開對於未滿14歲之Ａ子
    、Ｂ女強制猥褻、強制性交犯行所憑之證據，尚未達於通常
    一般之人均不致有所懷疑，而得確信其為真實之程度。此外
    ，本院復查無其他積極證據足資證明被告確有公訴人前開所
    指之強制猥褻、強制性交犯行，被告犯罪即屬不能證明。揆
    諸前開說明，不能證明被告犯罪，即應為對其為無罪之諭知
    。
據上論斷，應依刑事訴訟法第301 條第1 項，判決如主文。
本案經檢察官鄭靜筠到庭執行職務。
中    華    民    國   100    年    7     月    12    日
              刑事第十一庭  審判長法  官  李代昌
                                  法  官  林正忠
                                  法  官  林韋岑
以上正本證明與原本無異。
如不服本判決應於收受判決後10日內向本院提出上訴書狀，並應
敘述具體理由。其未敘述上訴理由者，應於上訴期間屆滿後20日
內向本院補提理由書(均須按他造當事人之人數附繕本)「切勿逕
送上級法院」。
中    華    民    國   100    年    7     月    12    日
                                  書記官  黃旭淑